【裁判字號】    97,訴,513
【裁判日期】    970905
【裁判案由】    清償借款
【裁判全文】
臺灣士林地方法院民事判決               97年度訴字第513號
原      告  乙○○
被      告  甲○○
                        號11.
訴訟代理人  劉大新律師
上列當事人間請求清償借款事件，本院於民國97年8 月21日言詞
辯論終結，判決如下：
    主      文
原告之訴駁回。
訴訟費用新臺幣伍仟柒佰佰元由原告負擔。
    事實及理由
一、原告主張：兩造原為同事關係，被告前於民國95年1 月至7
    月間，陸續請求原告代為購買鑽錶、行動電話、筆記型電腦
    ，及車輛維修之費用計41萬4,013 元，另向原告借款新臺幣
    （下同）11萬元，合計為52萬4,013 元，詳細墊款支出及匯
    款交付金錢時間均如附表一所示。事乃因被告表示無力給付
    ，請求原告代墊款項，並要求原告向任職之臺灣華為公司（
    下稱華為公司）報支相關費用，惟嗣後由於公司稽核人員認
    為費用報銷不符公司規定而無法核銷，而自原告薪資中扣款
    ，使原告因代墊款項而經濟生活出現困難，幾經催討，被告
    均置之不理。為此，依消費借貸及委任之法律關係，訴請被
    告給付等語，而聲明求為判決：被告應給付原告52萬4,013
    元及自97年2 月26日起至清償日止，按年利率5 ％計算之利
    息。
二、被告就原告於97年5 月2 日所提出如附件二之簡訊內容真正
    不爭執，惟辯以：原告提出安泰銀行客戶交易明細表及存摺
    、簡訊為證，主張被告向其借款11萬元云云，惟該存款存摺
    戶名為「徐惠卿」，並非原告，縱該帳戶係由原告使用，惟
    上揭資料金亦僅證明有金錢交付之事實，而金錢交付之原因
    多端，此尚不足證明係基於消費借貸法律關係。另原告提出
    發票、PC Home 線上購物交易紀錄清單、台新銀行、臺北富
    邦銀行、永豐銀行信用卡消費明細及帳單等件，主張被告請
    渠代購物品，然上揭證據僅能證明原告有購物消費之事實，
    而無法證明係應被告要求所代購，且設如原告所主張係被告
    請求原告代購，惟被告自始分文未付，原告豈有可能不為催
    討且仍繼續代為購買，是以，原告主張有違常情，不足採信
    。至原告所提之電話簡訊內容中，被告固有提及要求原告詢
    問手錶賣價、定購皮包、代買手鍊等語，但其原因多端，尚
    不足證明兩造就委任契約意思表示合致，實際上均係原告主
    動贈與，原告既未舉證其主張屬實，其訴即無理由等語，並
    聲明求為判決：駁回原告之訴。
三、茲原告主張依據委任及消費借貸之法律關係，訴請被告給付
    ，被告則以前開情詞置辯。本院以：按「稱消費借貸者，謂
    當事人一方移轉金錢或其他代替物之所有權於他方，而約定
    他方以種類、品質、數量相同之物返還之契約。」；「稱委
    任者，謂當事人約定，一方委託他方處理事務，他方允為處
    理之契約。」，民法第474 條第1 項、第528 條定有明文。
    而當事人主張有利於己之事實者，就其事實有舉證之責任，
    民事訴訟法第277 條前段亦定有明文。是民事訴訟如係由原
    告主張權利者，應先由原告負舉證之責，若原告先不能舉證
    ，以證實自己主張之事實為真實，則被告就其抗辯事實即令
    不能舉證，或其所舉證據尚有疵累，亦應駁回原告之請求（
    最高法院17年上字第917 號判例意旨參照）。本件原告既主
    張兩造間存有所稱之委任及消費借貸法律關係，惟為被告所
    否認，揆之前揭規定及判例意旨，自應就兩造間就原告歷次
    支出有符於委任、消費借貸契約構成要件之意思表示合致，
    而使委任或消費借貸契約合法有效成立等事實負舉證責任，
    其舉證責任未盡，即應受敗訴之判決。而原告就此雖提出附
    表二所示之行動電話簡訊往還內容為證，且被告就該等簡訊
    內容並不爭執。然依原告在書狀中陳明：向任職之華為公司
    報帳後，遭公司稽核後扣款等語。而兩造如附表二編號5 被
    告發出之簡訊內容論及：我想如果可以看你最多能報多少，
    其他我再轉給你等語；編號9 由原告發出之簡訊內容有：我
    上週幫你報了電話費，今天已批准等語；編號24由被告發出
    之簡訊內容：「我今天信用卡帳單來了，不之上次發票報帳
    的錢批下來沒有？」等語；編號25由原告發出之簡訊內容稱
    ：明天先轉帳2 萬元給你，不知夠不夠？因為最金公司在c-
    ost down不能一次報太多等語；編號52由原告發出之簡訊謂
    ：最近華為總部在查臺灣員工的帳，當初金額高、單據分開
    的，全部從薪水扣，我當初幫你買的手錶、電腦、手機，共
    26萬元全由我的薪水扣等語；編號第53亦由原告發予被告之
    簡訊內容敘及：因為我幫你處理很多費用，導致被華為罰款
    28萬元等語。另原告於本院言詞辯論中亦稱：如果公司未追
    回，被告就不必給我這些錢等語（本院卷第131 頁），顯示
    兩造當時各項支出，無論係購物、汽車維修或原告轉匯被告
    之現金，均係以由原告向華為公司申報請領款項之方式，藉
    此使被告獲得利益，並非出於委任或借貸關係，而無論購物
    、維修車輛或金錢匯付是否為被告主動要求，客觀上仍均難
    認有原告所稱之委任或借款合意，且原告於被告早於95年3
    月31日自華為公司離職後，仍續冒向華為公司申領相關被告
    花費支出之費用，又於所主張如附表一最後一筆墊款之95年
    7 月21日後，迄至96年2 月3 日方才要求被告處理墊款事宜
    ，果如原告所陳僅出於同事情誼，則被告離職多時，期間又
    久未聯繫，果有委任墊款、借款事實，豈有不早謀解決之理
    。至原告列舉95年1 月26日墊款支出汽車保養費1 萬6,376
    元部分，雖經提出如同年2 月5 日附表二編號3 由原告發出
    內容為：車子保養約1 萬元之簡訊，及附表二編號5 之被告
    發出內容為：我一直要問你轉車輛的錢給你，你再簡訊給我
    之簡訊，與信用卡帳單（本院卷第18頁）為證，惟繹之該筆
    支出時間為同年1 月26日，原告發出簡訊時間為同年2 月5
    日，被告發出簡訊時間為同年4 月7 日，時間上均有多日間
    隔，難以徒此逕認為係同筆支出，且如上述兩造間處理方式
    而論，縱然屬實，亦非可認雙方確有委任之合意存在。此外
    ，未據原告提出其他證據資料，以資證明確有主張之委任及
    消費借貸契約存在，應認其舉證責任未盡，所為主張即屬無
    從採取。至被告抗辯相關物品或款項為原告有意追求而贈與
    一節，無論是否屬實，即均無礙於上開認定。
四、從而，原告主張依據委任及消費借貸法律關係，訴請被告給
    付，為無理由，應予駁回。兩造其餘攻擊防禦方法，經本院
    悉予審酌後，認均無礙於本件之判斷，於茲不贅。
五、據上論結，原告之訴為無理由，依民事訴訟法第78條判決如
    主文。
中    華    民    國    97    年    9     月    5     日
                  民事第一庭  法  官  蕭錫証
以上正本證明與原本無異。
如對本判決上訴，應於判決送達後20日內向本院提出上訴狀。
中    華    民    國    97    年    9     月    9     日
                              書記官  林立原


司法院資訊處製作；財團法人民間司法改革基金會備份。
